臺灣臺南地方法院民事判決
111年度簡上字第58號
上  訴  人  蔡淑華

被 上 訴人  黃海山
上列當事人間請求給付借款事件，上訴人對民國111年1月25日本
院臺南簡易庭110年度南簡字第1526號第一審判決提起上訴，本
院於民國111年5月17日言詞辯論終結，判決如下：
      主      文
上訴駁回。
第二審訴訟費用由上訴人負擔。
      事實及理由
一、被上訴人即原告於原審起訴主張：
　㈠上訴人向被上訴人借款新臺幣（下同）14萬元（下稱系爭14
    萬元借款），並於民國108年1月11日書立借據一紙(下稱系
    爭108年1月11日借據)交被上訴人收受，約定自108年2月26
    日起至112年1月止分48期攤還，每月還款8,000元，如有一
    期未繳視同尾款全部到期，如無法清償，願無條件將名下小
    貨車（車牌號碼0000-00）使用權及變賣權轉讓被上訴人。
    詎上訴人僅還款2期共16,000元，之後即未依約還款，尚欠1
    24,000元【計算式：140,000-8,000×2】，爰依消費借貸之
    法律關係提起本件訴訟。
　㈡又上訴人固曾清償300,447元（含手續費），惟上訴人除向被
    上訴人借用系爭14萬元借款外，另向被上訴人借款多筆，嗣
    後經會算共2,601,172元（下稱系爭2,601,172元借款），兩
    造於108年1月8日另立借據(下稱系爭108年1月8日借據)，約
    定上訴人應自108年1月26日起每月還款10,500元，自113年1
    月26日起每月還款16,500元，至127年12月清償完畢。故上
    訴人所給付之300,447元，除了108年2月28日清償的18,500
    元中之8,000元，及108年3月28日之8,000元，共16,000元是
    清償系爭14萬元借款外，其餘均是清償系爭2,601,172元借
    款，與本件無涉。
　㈢並於原審聲明：上訴人應給付被上訴人124,000元，及自108
    年4月27日起至清償日止，按週年利率百分之5計算之利息。
二、上訴人即被告於原審則答辯：上訴人向被上訴人借款2筆並
    簽立系爭108年1月8日借據、系爭108年1月11日借據，2筆借
    款加在一起，每期應償還金額為18,500元。上訴人匯款清償
    24期，總計300,447元，為何還欠124,000元？並於原審聲明
    ：被上訴人之起訴駁回。
三、原審認被上訴人之起訴有理由，為被上訴人勝訴之判決，判
    命上訴人應給付被上訴人124,000元，及自108年4月27日起
    至清償日止，按週年利率百分之5計算之利息。上訴人不服
    提起上訴，並聲明：原判決廢棄；被上訴人在第一審之訴駁
    回(見簡上卷第59頁)。
四、上訴人上訴理由略以：上訴人已經還了300,447元，其中280
    ,000元是用以清償系爭14萬元借款，怎麼還有124,000元未
    清償等語。
五、被上訴人援引原審之陳述內容，並聲明：上訴駁回。
六、兩造不爭執事項(見簡上卷第60頁)：　　　
  ㈠系爭108年1月8日借據、系爭108年1月11日借據為上訴人所親
    簽。
  ㈡上訴人向被上訴人借款14萬元，並於108年1月11日簽立系爭1
    08年1月11日借據一紙交被上訴人收受，約定自108年2月26
    日起至112年1月止分48期攤還，每月還款8,000元，如有一
    期未繳視同尾款全部到期等語。
  ㈢上訴人曾經匯款300,447元給被上訴人。
七、本院得心證之理由：　　　　
  ㈠按對於一人負擔數宗債務而其給付之種類相同者，如清償人
    所提出之給付，不足清償全部債額時，由清償人於清償時，
    指定其應抵充之債務。清償人不為前條之指定者，依左列之
    規定，定其應抵充之債務：債務已屆清償期者，儘先抵充
    。債務均已屆清償期或均未屆清償期者，以債務之擔保最
    少者，儘先抵充；擔保相等者，以債務人因清償而獲益最多
    者，儘先抵充；獲益相等者，以先到期之債務，儘先抵充。
    獲益及清償期均相等者，各按比例，抵充其一部。民法第3
    21、322條定有明文。
  ㈡經查：
　⒈上訴人向被上訴人借款2筆；上訴人曾經匯款300,447元予被
    上訴人等節，有系爭108年1月8日借據、系爭108年1月11日
    借據為證，復為兩造所不爭執，堪信為真。再者，上訴人應
    於108年2月26日起至112年1月止，於每月26日清償系爭2筆
    借款共18,500元，惟由上訴人提出之清償明細表（見簡字卷
    第33頁），上訴人自108年4月起即未依期清償，且上訴人自
    陳：我沒有跟被上訴人說匯的錢是要還哪一筆等語(見簡上
    卷第47頁)，是上訴人於給付時未指定應抵充之債務，自應
    依上開規定抵充債務。
　⒉又系爭14萬元借款、系爭2,601,172元借款之各期給付，均係
    已屆清償期之債務，應以債務之擔保最少者，儘先抵充，而
    系爭14萬元債務如無法清償，上訴人同意無條件將名下小貨
    車（車牌號碼0000-00）使用權及變賣權讓與被上訴人，系
    爭2,601,172元借款債務則無任何擔保，有該2紙借據(見司
    促卷)在卷可稽，則系爭2,601,172元借款債務為擔保較少之
    債務，應優先抵充。　
　⒊依上訴人提出之清償明細表（見簡字卷第33頁)，上訴人於10
    8年1月26日匯款10,515元【按此時系爭14萬元借款清償期尚
    未屆至，此金額應是清償系爭2,601,172元借款之10,500元
    ，其中15元是手續費】、108年2月28日匯款18,515元【按此
    時系爭2筆借款均屆至，此金額應是清償系爭2,601,172元借
    款之10,500元，及系爭14萬元借款之8,000元，其中15元是
    手續費】，108年3月28日匯款8,015元【按此金額應是清償
    系爭14萬元借款8,000元，其中15元是手續費】，108年3月2
    9日匯款10,515元【按此金額應是清償系爭2,601,172元借款
    之10,500元，其中15元是手續費】，108年4月份未清償，10
    8年5月3日匯款5,015元，108年9月24日匯款4,540元、1,315
    元，嗣後乃陸續不定期匯款至110年4月10日最後1筆匯款1,0
    10元，以上共300,447元（含手續費），依此計算，上訴人
    自108年4月至最後1次清償之110年4月10日，應清償系爭2,6
    01,172元借款共25期、每期10,500元，共262,500元，惟上
    訴人在108年4月之後僅清償252,887元(含手續費)【計算式
    ：300,447元－10,515元－18,515元－8,015元－10,515元】，顯
    不足清償系爭2,601,172元借款累計各期應清償債務，是被
    上訴人主張上訴人給付之300,447元，其中僅16,000元是清
    償系爭14萬元借款，其餘均用以清償系爭2,601,172元借款
    ，應可採信。
  ㈢綜上，被上訴人依消費借貸之法律關係，請求上訴人應給付
    被上訴人124,000元，及自108年4月27日起至清償日止，按
    週年利率百分之5計算之利息，為有理由，應予准許。原審
    為被上訴人勝訴之判決，並無不合。上訴意旨指摘原判決不
    當，求予廢棄改判，為無理由，應予駁回。
八、本件事證已臻明確，兩造其餘攻擊防禦方法及舉證，核與本
    判決之結果不生影響，爰不另為贅論，附此敘明。
九、據上論結，本件上訴為無理由，依民事訴訟法第436條之1第
    3項、第449條第1項、第78條，判決如主文。　　　
中　　華　　民　　國　　111 　年　　5 　　月　　31　　日
        民事第三庭    審判長 法　官 黃聖涵
                             法　官 施介元　
                             法　官 王淑惠
以上正本係照原本作成。
本判決不得上訴。 
中　　華　　民　　國　　111 　年　　6 　　月　　1 　　日
                             書記官  洪凌婷